臺灣士林地方法院刑事判決　　　　　　　96年度易字第1511號
聲　請　人　臺灣士林地方法院檢察署檢察官
被　　　告　甲○○
上列被告因毒品危害防制條例案件，經檢察官聲請簡易判決處刑
（96年度毒偵字第1122號），經本院士林簡易庭認為不宜以簡易
判決處刑，改依通常程序審理（96年度士簡字第929 號），經本
院訊問被告後，被告為有罪之陳述，本院裁定改行簡式審判程序
，並判決如下：
    主  文
甲○○連續施用第二級毒品，處有期徒刑伍月，如易科罰金以銀
元參佰元即新臺幣玖佰元折算壹日，減為有期徒刑貳月又拾伍日
，如易科罰金以銀元參佰元即新臺幣玖佰元折算壹日；又施用第
二級毒品，處有期徒刑伍月，如易科罰金以新臺幣壹仟元折算壹
日，扣案吸食器壹組、玻璃球貳個及分裝匙貳支均沒收。應執行
有期徒刑陸月，如易科罰金以銀元參佰元即新臺幣玖佰元折算壹
日，扣案吸食器壹組、玻璃球貳個及分裝匙貳支均沒收。
    事  實
一、甲○○前因施用毒品案件，經觀察、勒戒後，認無繼續施用
    毒品之傾向，經臺灣花蓮地方法院檢察署檢察官於民國94年
    5 月11日，以94年度毒偵字第317 號為不起訴處分，並於同
    日將甲○○釋放出所。詎仍未戒除毒癮，於前案觀察勒戒執
    行完畢釋放後五年內，復基於施用第二級毒品安非他命之概
    括犯意，自94年8 月間某日起至95年6 月30日止，以三、四
    天吸食一次之頻率，在不詳地點，以將安非他命置於吸食器
    內燒烤吸食其煙霧之方式，連續施用第二級毒品安非他命多
    次，另自95年7 月1 日起至96年5 月16日上午8 時許止，在
    臺北縣汐止市○○○路336 號8 樓之居處內，以上開頻率及
    方式，反覆施用第二級毒品安非他命多次，嗣於96年5 月18
    日下午2 時20分許，與蕭順智在其上址居所時，適員警前來
    查案，經徵得其同意後入內搜索，當場搜得吸食器一組、玻
    璃球二個及分裝匙二支等物扣案，並經警採集尿液送驗，始
    查悉上情。
二、案經臺北縣政府警察局汐止分局報請臺灣士林地方法院檢察
    署檢察官偵查起訴。
    理  由
一、前揭犯罪事實，業據被告甲○○於偵查中、本院審理時供認
    不諱（見偵卷第29頁、本院96年10月17日審判筆錄），又被
    告為警查獲時，經採集其尿液送檢驗結果，呈安非他命陽性
    反應，有臺灣檢驗科技股份有限公司96年6 月4 日編號CH/2
    007/50811 號濫用藥物尿液檢驗報告一份在卷可稽（見偵卷
    第36頁），復有查獲之吸食器一組、玻璃球二個及分裝匙二
    支等物扣案可資佐證，足徵被告自白與事實相符。本件事證
    明確，被告犯行堪以認定。
二、按犯毒品危害防制條例第十條之施用毒品罪者，檢察官應聲
    請法院裁定令被告入勒戒處所觀察、勒戒。觀察、勒戒後，
    檢察官依據勒戒處所之陳報，認受觀察、勒戒人無繼續施用
    毒品傾向者，應即釋放，並為不起訴處分；認受觀察、勒戒
    人有繼續施用毒品傾向者，檢察官應聲請法院裁定令入戒治
    處所施以強制戒治。經觀察、勒戒或強制戒治執行完畢釋放
    後，五年內再犯毒品危害防制條例第十條之罪者，檢察官或
    少年法院應依法追訴或裁定交付審理，毒品危害防制條例第
    20條第1 項、第2 項、第23條第2 項分別定有明文。查被告
    前因施用毒品案件，經觀察、勒戒後，認無繼續施用毒品之
    傾向，經臺灣花蓮地方法院檢察署檢察官於民國94年5 月11
    日，以94年度毒偵字第317 號為不起訴處分，並於同日將甲
    ○○釋放出所，有臺灣花蓮地方法院檢察署94年度毒偵字第
    317 號不起訴處分書、全國施用毒品案件紀錄表、法務部全
    國檢察官線上查詢人犯在監所最新資料報表各一份在卷可憑
    ，被告於觀察、勒戒執行完畢釋放後，五年內再犯毒品危害
    防制條例第十條之罪，經檢察官提起公訴，本院應予審理。
    按安非他命係毒品危害防制條例第2 條第2 項第2 款所稱之
    第二級毒品。核被告施用安非他命之行為，係犯毒品危害防
    制條例第10條第2 項之施用第二級毒品罪。被告持有安非他
    命進而施用，其持有安非他命之低度行為應為施用安非他命
    之高度行為所吸收，不另論罪。再按行為人於一段時日內反
    覆多次施用毒品之行為，其施用行為跨越95年7 月1 日修正
    刑法施行之前及後，其於刑法修正施行前連續施用毒品部分
    ，應依刑法第2 條第1 項，適用修正前連續犯之規定論以一
    罪；刑法修正施行後之多次施用犯行，除符合接續犯之要件
    外，則應一罪一罰，再就刑法修正施行後之數罪，與修正前
    依連續犯規定所論之一罪，數罪併罰，合併定其應執行之刑
    （最高法院96年度第9 次刑事庭會議決議參照）。又所謂接
    續犯等包括一罪，係指數行為於同時同地或密切接近之時地
    實施，侵害同一法益，各行為之獨立性極為薄弱，依一般社
    會健全概念，在時間差距上，難以強行分開，在刑法評價上
    ，以視為數個舉動之接續施行，合為包括之一行為予以評價
    ，較為合理，則屬接續犯，而為包括之一罪（最高法院86年
    臺上字第3295號判例參照）。本件被告於94年8 月間某日起
    起至95年6 月30日止第一次施用第二級毒品安非他命之行為
    ，時間緊接，犯罪構成要件相同，顯係基於概括之犯意反覆
    為之，則參照上開決議意旨，自應依修正前刑法第56條連續
    犯之規定論以一罪，並加重其刑；另被告於95年7 月1日 起
    至96年5 月16日上午8 時許止第二次施用第二級毒品安非他
    命之行為，施用之時間極為密集，數行為於密切接近之時地
    實施，且施用毒品之行為本具有成癮性，極難戒絕，具有反
    覆施用之性質，其行為之獨立性極為薄弱，客觀上無法將各
    次施用毒品之行為獨立成罪，依一般社會健全觀念，在時間
    差距上，難以強行分開，應屬接續犯而另論一罪。公訴人認
    被告第二次犯行係屬集合犯之裁判上一罪，容有誤會。被告
    所犯兩次施用第二級毒品安非他命罪，犯意各別，參照上開
    決議意旨，應予分論併罰。爰審酌被告施用毒品動機、手段
    及次數，犯罪戕害自己身心健康，與犯罪後供認犯行之態度
    等一切情狀，分別量處如主文所示之刑，並諭知易科罰金之
    折算標準。又被告第一次施用第二級毒品安非他命之犯罪時
    間在96年4 月24日以前，合於中華民國九十六年罪犯減刑條
    例之減刑要件，該次所犯施用第二級毒品罪，依該條例規定
    減刑如主文所示。再者，就被告第一次施用安非他命之行為
    ，其行為時之刑法第41條第1 項前段規定：「犯最重本刑為
    五年以下有期徒刑以下之刑之罪，而受六個月以下有期徒刑
    或拘役之宣告，因身體、教育、職業、家庭之關係或其他正
    當事由，執行顯有困難者，得以一元以上三元以下折算一日
    ，易科罰金。」又修正刪除前罰金罰鍰提高標準條例第2 條
    規定，就其原定數額提高為一百倍折算一日，則本件被告第
    一次行為時之易科罰金折算標準，最高得以銀元三百元折算
    一日，經折算新臺幣後，應以新臺幣九百元折算一日。惟95
    年7 月1 日修正公布施行之刑法第41條第1 項前段則規定：
    「犯最重本刑為五年以下有期徒刑以下之刑之罪，而受六個
    月以下有期徒刑或拘役之宣告者，得以新臺幣一千元、二千
    元或三千元折算一日，易科罰金。」比較修正前後之易科罰
    金折算標準，以95年7 月1 日修正公布施行前之規定，較有
    利於被告，則應依刑法第2 條第1 項前段，適用修正前刑法
    第41條第1 項前段規定，定其易科罰金之折算標準；至第二
    次施用安非他命之犯罪，自應依新刑法第41條第1 項前段規
    定，定其易科罰金之折算標準。另被告於第一次施用安非他
    命之行為後，刑法業於94年2 月2 日修正公布，並於95年7
    月1 日施行，而修正前刑法第51條第5 款規定：「數罪併罰
    ，分別宣告其罪之刑，依下列各款定其應執行者：五、宣告
    多數有期徒刑者，於各刑中之最長期以上，各刑合併之刑期
    以下，定其刑期。但不得逾二十年」，修正後則規定：「數
    罪併罰，分別宣告其罪之刑，依下列各款定其應執行者：五
    、宣告多數有期徒刑者，於各刑中之最長期以上，各刑合併
    之刑期以下，定其刑期。但不得逾三十年」，兩相比較，修
    正後之規定並非有利於被告，自應依修正前刑法第51條第5
    款之規定，定其應執行之刑，並諭知易科罰金之折算標準。
    （被告所犯二罪，部分在新法修正施行前，部分在新法修正
    施行後，參照最高法院84年度臺非字第452 號判決要旨，擇
    最有利於被告之折算標準，即修正前刑法第41條第1 項前段
    之規定諭知易科罰金之折算標準。）
三、扣案之吸食器一組、玻璃球二個、分裝匙二支等物，係被告
    所有供施用安非他命所用之物，業據其供明在卷，依刑法第
    38條第1 項第2 款之規定宣告沒收。至另扣案之分裝袋一批
    ，被告供稱係屬蕭順智所有，本院復查無證據證明係屬被告
    所有，則不予宣告沒收。
據上論斷，應依刑事訴訟法第299 條第1 項前段、第273 條之1
第1 項，毒品危害防制條例第10條第2 項，刑法第2 條第1 項、
第11條、第38條第1 項第2 款、第41條第1 項前段，修正前刑法
第41條第1 項前段、第56條、第51條第5 款，刪除前罰金罰鍰提
高標準條例第2 條，現行法規所定貨幣單位折算新臺幣條例第2
條，中華民國九十六年罪犯減刑條例第2 條第1 項第3 款、第7
條，判決如主文。
本案經檢察官高俊申到庭執行職務。
中　　華　　民　　國　　96　　年　　10　　月　　31　　日
                  刑事第六庭法　官  周明鴻
以上正本證明與原本無異。
如不服本判決應於判決送達後10日內向本院提出上訴狀，其未敘
述上訴之理由者並得於提起上訴後20日內向本院補提理由書 (均
須按他造當事人之人數附繕本)。
                            書記官  丁梅芬
中　　華　　民　　國　　96　　年　　11　　月　　1 　　日
附錄本案論罪科刑法條之依據：
毒品危害防制條例第10條第2 項
施用第二級毒品者，處 3 年以下有期徒刑。
